【裁判字號】    92,交抗,81
【裁判日期】    920129
【裁判案由】    違反道路交通管理處罰條例
【裁判全文】
臺灣高等法院刑事裁定                              九十二年度交抗字第八一號
    抗告人即
    受處分人    甲○○  男  民.
右抗告人因違反道路交通管理處罰條例案件，不服台灣宜蘭地方法院中華民國九十一
年十二月二十日裁定（九十一年度交聲字第一一三號），提起抗告，本院裁定如左：
    主  文
抗告駁回。
    理  由
一、本件抗告意旨略以：抗告人事後查證，高速公路在南下二五公里處，設有「大
    型車禁行內側車道」之交通標誌，抗告人依此標誌行車，並無違規。又警車不論
    有無開警示燈，均是在執勤，如非執勤，何能告發抗告人，為此提起抗告云云。
二、原處分機關處分意旨略以：異議人即受處分人甲○○於民國九十一年八月十一日
    駕駛車牌號碼Ｑ四─三六七號自用大貨車，沿國道一號高速公路行駛，於同日上
    午十一時四分行經該公路二○九公里南向處，非超車而佔用該公路中線車道行駛
    ，爰依道路交通管理處罰條例第三十三條第一項、第六十三條第一項第一款之規
    定，裁處異議人罰鍰新台幣（下同）三千元，並計違規點數一點。
三、按汽車行駛於同向三車道路段之高速公路時，大型車應行駛於外側車道，為超越
    同向之前車時得暫時利用中外車道超越前車、禁止行駛或變換車道行駛中內側車
    道或內側車道，高速公路交通管制規則第八條第一項第二款定有明文。而汽車行
    駛於高速公路，而不遵管制之規定者，處汽車駕駛人三千元以上六千元以下罰鍰
    ；又汽車駕駛人違反上開規定者，除依原條款處罰鍰外，並記違規點數一點，道
    路交通管理處罰條例第三十三條第一項、第六十三條第一項第一款亦分別定有明
    文。
四、原審訊據抗告人固坦承駕駛上開自用大貨車（即大行車），因超越前車而行駛中
    線車道，惟辯稱：伊於超車後，因見警車行駛後方，以為警車係執行勤務，因此
    要讓警車通過，而警車沒有通過，大約開了一、二分鐘後警察就將其攔下，以佔
    用中線車道行駛為理由而當場開單舉發。然查：證人即舉發警員陳萬益警員於原
    審調查時證稱：當天伊同事開車，發現抗告人行駛中線車道，所以就從後面跟監
    ，看抗告人是否在足夠的距離要轉換到外側車道，從跟監點到攔檢點大概三公里
    ，時間大約經過二分鐘左右，當時車流量不大，伊跟監的距離有一、二百公尺左
右，而抗告人左側沒有車子抗告人應該可以很快進入外側車道，有好幾次的機會
    抗告人都沒有轉到外側車道等語（參見原審九十一年十一月十九日訊問筆錄）。
    且經原審質之證人陳萬益警員於跟監時是否有開啟警示燈，證人並稱於跟監時並
    無開啟警示燈等語（參見前揭調查筆錄）。則依證人陳萬益警員上開證詞，本件
    舉發警員係於發現抗告人行駛中線車道後始自後尾隨跟監，而依當時警車並未開
    啟警示燈，於客觀上亦無使人誤認警車係執行勤務而欲通過外側車道等情，此外
    並有內政部警政署國道公路警察局公警交字第Ｚ00000000號舉發違反道
    路交通事件管理通知單影本一紙附卷可稽。又交通警員掣單舉發違反道路交通管
    理處罰條例所列之違規事實，本質上為行政處分，係公務員基於職務上權力，依
    法就特定之具體事件所為具公法上效果之單方行政行為，基於公務員為公法上行
    為具有公信力之原則，該行政處分當可被推定為真正。本此公信原則，立法者乃
    賦予行政機關制定違反道路交通事件統一裁罰標準及處理細則，使執勤警員得當
    機處分（如該細則第二十三條）以達其維護交通秩序、安全之行政目的。反之，
    若謂公務員一切行政行為均需預留證據以證其實，則國家行政勢必窒礙難行。本
    件既查無任何證據足資證明員警有捏造事實違法取締之情事，則執勤警員本其維
    護交通秩序、安全之職責所為之舉發，自應受到合法、正確之推定。綜據上述，
    本件抗告人之辯解，殊無可取。原審因認原處分機關依道路交通管理處罰條例第
    三十三條第一項、第六十三條第一項第一款之規定，裁罰抗告人三千元罰鍰並記
    違規點數一點，核無違誤，乃裁定駁回抗告人在原審之異議，經核原裁定認事用
    法，尚無違誤。抗告人仍執前詞指摘原裁定不當，為無理由，應予駁回。
據上論結，應依道路交通管理處罰條例第八十九條，刑事訴訟法第四百十二條，裁定
如主文。
中    華    民    國      九十二    年       一       月     二十九     日
                              臺灣高等法院交通法庭
                                  審判長法  官  陳  祐  治
                                        法  官  王  炳  梁
                                        法  官  楊  炳  禎
右正本證明與原本無異。
不得再抗告。
                                        書記官  廖  素  花
中    華    民    國      九十二    年       二       月        十      日


司法院資訊處製作；財團法人民間司法改革基金會備份。
